臺灣新竹地方法院民事判決  
110年度訴字第77號
原      告  棋元塗料工業有限公司

法定代理人  鄭富升  
訴訟代理人  江昊緯律師
被      告  資通國際應材有限公司

法定代理人  王永壽  

訴訟代理人  樊君泰律師
上列當事人間請求損害賠償等事件，經台灣新北地方法院裁定移
送前來，本院於民國110年10月29日辯論終結，判決如下：
    主      文
原告之訴及假執行之聲請均駁回。
訴訟費用由原告負擔。
    事實及理由
壹、程序方面：
　　本件原告經合法通知，未於最後言詞辯論期日之民國110年1
    0月29日上午9時30分許到場，雖有一自稱原告訴訟代理人助
    理之人於同日上午8時56分許來電稱：因原告訴訟代理人身
    體不適無法到庭等語。然該來電之人未留下姓名及聯絡方式
    供本院核對身分，迄今亦未收到原告訴訟代理人無法到庭請
    假之證明文件（如就醫紀錄、診斷證明書等資料），難認其
    未於最後言詞辯論期日不到場有正當理由，又核無民事訴訟
    法第386條所列各款情形，爰依被告之聲請，由其一造辯論
    而為判決，合先敘明。
貳、實體方面：
一、原告經合法通知，未於最後言詞辯論期日到場，據其先前以
    書狀及言詞所為之陳述略以：
　㈠被告於109年6月23日，在可供不特定人共見共聞之社群網站F
    acebook（下稱臉書）、由被告所經營之專頁中，發表有關
    原告公司產品「泥不熱NIBURE」隔熱漆（下稱原告隔熱漆）
    之貼文（下稱系爭臉書貼文），指摘原告隔熱漆為盜圖貼文
    。而被告上開所為，顯係意圖散布於眾，基於誹謗、散布足
    以損害原告商業信譽之不實情事，足以貶損原告之營業信譽
    與原告之社會評價。為此，提起本件訴訟。
　㈡原告經歷多年研發製造多項產品，秉此宗旨將優良產品提供
    予社會大眾使用，使用原告產品之消費者均給予良好評價。
    而原告隔熱漆即為具有良好隔熱效果之產品，並經原告向政
    府申請商標註冊，商譽卓著。然被告未經查證，以系爭臉書
    貼文胡亂指摘原告隔熱漆係仿冒品，導致原告之客戶向原告
    反應，致原告商譽受損，是原告依民法第184條、第195條規
    定，請求被告負損害賠償責任，賠償原告新臺幣（下同）10
    0萬元，並請求被告公告道歉啟事，刊載於新聞紙，藉以回
    復原告商譽，自屬有據。
　㈢被告雖辯稱系爭臉書貼文為被告法定代理人以其個人臉書帳
    號所發表，與被告無涉，且被告臉書貼文並無不法，亦無造
    成原告損害等語。惟被告法定代理人利用其個人帳戶發表系
    爭臉書貼文，已打擊原告公司產品之商譽，被告所辯至多為
    被告法定代理人是否為共同侵權行為人之爭議，而不能否認
    被告公司亦有侵害之事實。又系爭臉書貼文明顯已將原告隔
    熱漆之照片名稱顯露於貼文中，並寫上「這是盜圖」及「×
    」之符號，已足使任何第三人誤會被告所述係指原告隔熱漆
    為被告產品之仿冒品，當足以侵害原告之商譽。另關於原告
    所受損害部分，原告已請會計師調閱年度營業額進行核算。
　㈣綜上，爰聲明：
　⒈被告應給付原告100萬元，及自起訴狀繕本送達翌日起至清償
    日止，按年息百分之5計算之利息。
　⒉被告應移除於臉書中張貼、刊登，分別指摘原告不實言論移
    除。
　⒊被告應於蘋果日報頭版以寬9.2公分乘以4.5公分之尺寸，登
    報道歉3日，道歉內容：「本人王永壽於109年6月23日在臉
    書專業貼文對於影響棋元塗料工業有限公司商譽一事，深感
    抱歉，特此登報道歉」。
　⒋訴訟費用由被告負擔。
　⒌願供擔保，請准宣告假執行。
二、被告則以：
　㈠原告主張被告胡亂指摘原告隔熱漆係仿冒品，導致原告之商
    譽受損等語，並以民法第184條、第195條為請求權基礎，惟
    民法第195條為人格權之規定，應不得適用於法人之相關問
    題。
　㈡又本件係因被告另有開發名稱「Let Heat Go 熱逸膏」（下
    稱被告熱逸膏）之隔熱塗料，而訴外人林翎宗於其臉書帳戶
    內發表頂樓隔熱防水照片貼文（下稱林翎宗臉書貼文）時，
    將其所使用原告隔熱漆之照片中，盜用被告於施作隔熱工程
    時所拍攝之施作溫度比較照片。經被告法定代理人察覺此事
    後，在林翎宗臉書貼文下方留言表明上開溫度比較照片係使
    用被告熱逸膏之結果，並將林翎宗臉書貼文截圖，嗣將林翎
    宗臉書貼文截圖中與版面無關之照片（含原告隔熱漆照片部
    分）以橘色「×」字樣塗拭，僅留林翎宗臉書貼文盜用圖片
    部分，且於系爭臉書貼文中一併發表。被告法定代理人早於
    108年7月20日所發表、含有溫度比較照片之貼文（下稱原被
    告法代貼文），並於原被告法代貼文註明該施作溫度比較照
    片方為原版照片，其後發布系爭臉書貼文於被告法定代理人
    個人之臉書帳戶內。是系爭臉書貼文均與被告無涉，其內容
    亦未提及原告隔熱漆為盜圖等事，則原告之主張，顯與事實
    不符。
　㈢又原告主張依其商譽所受損害情形及被告侵害行為之程度，
    被告應賠償100萬元等語。惟依最高法院101年度台上字第94
    2號民事判決意旨，侵權行為損害賠償請求權，以有損害之
    發生及有責任原因之事實，且二者之間有相當因果關係及事
    實上受有損害為其成立要件，故本件縱認原告所稱為實，惟
    原告就其實際所受之損害及系爭臉書貼文間是否具有因果關
    係等事，均未舉證以實其說，則原告之主張，顯屬無據。
　㈣至原告主張再請會計核算其所受損害等語。惟原告均未提出
    相關會計報表，上開理由顯係拖延訴訟，且目前國內遭受疫
    情影響，今年公司營運量，較去年公司營運量，於客觀環境
    中顯有差異，原告單純提出會計報表，亦無法證明其所受之
    損害。
　㈤綜上，爰答辯聲明：
　⒈原告之訴駁回。
　⒉訴訟費用由原告負擔。
　⒊如受不利之判決，願供擔保請准宣告免為假執行。
三、本院之判斷：
　㈠原告主張被告法定代理人以帳戶名稱Alonso Wang之臉書帳號
    ，於109年6月23日張貼系爭臉書貼文，該貼文內文記載「氣
    象預報」、「今天可能高溫37度C」、「別熱暈了喔！！！
    」等文字，文字下方附有2則臉書貼文截圖，左側截圖內容
    為帳戶名稱遭遮隱之貼文（下稱帳號遮隱貼文），該貼文內
    記載「頂樓隔熱防水」等文字，文字下方為原告隔熱漆照片
    、屋頂施工照片及施作溫度比較照片，其中原告隔熱漆照片
    、屋頂施工照片上畫有橘色「×」符號，照片上並註記「這
    是盜圖」、「這不是熱逸膏」等文字；右側截圖則為原被告
    法代貼文，該貼文記載被告法定代理人亦使用帳戶名稱為「
    Alonso Wang」之臉書帳號發表貼文，貼文中有 「#冷屋頂
    隔熱降溫」、「#CoolRoof」、「#LetHeatGo」、「#HanCoo
    l」等標註，並記載「張哲榮 分享工程實績：戶外隔斷熱25
    % up的優異表現」等文字，文字下方為屋頂施工照片、施作
    溫度比較照片及被告熱逸膏照片，其中施作溫度比較照片部
    分有橘色方框圈起，並於照片上註記「這才是原版」等文字
    等事實，業據原告提出系爭臉書貼文截圖、隔熱漆之中華民
    國商標註冊證及產品照片等件為證【見臺灣新北地方法院10
    9年度訴字第2295號卷（下稱新北地院卷）第19至23頁】，
    且上開事實亦為被告所不爭執，堪信為真。另原告主張系爭
    臉書貼文係被告法定代理人以被告名義所發表，且其內容已
    損害原告商譽，為此請求被告負損害賠償責任，及移除系爭
    臉書貼文，並請求被告登報道歉等情，為被告所否認，並以
    前詞置辯，是本件應審究者為：⒈原告主張被告以系爭臉書
    貼文，侵害其名譽權，造成其商譽受損，是否有理？⒉原告
    依民法第184條、第195條規定，請求被告賠償100萬元、移
    除系爭臉書貼文及登報道歉，有無理由？茲論述如下：
　㈡原告主張被告以系爭臉書貼文，侵害其名譽權，造成其商譽
    受損，是否有理？
　⒈按當事人主張有利於己之事實者，就其事實有舉證之責任，
    民事訴訟法第277條前段定有明文。而民事訴訟如係由原告
    主張權利者，應先由原告負舉證之責，若原告先不能舉證，
    以證實自己主張之事實為真實，則被告就其抗辯之事實即令
    不能舉證，或其所舉證據尚有疵累，亦應駁回原告之請求（
    最高法院100年度台上字第415號民事判決意旨參照）。又民
    法第184條第1項前段規定侵權行為以故意或過失不法侵害他
    人之權利為成立要件，故主張對造應負侵權行為責任者，應
    就對造之有故意或過失負舉證責任（最高法院58年度台上字
    第1421號裁判意旨參照）。準此，原告主張被告以系爭臉書
    貼文損害原告商譽，為此請求被告負損害賠償責任，並請求
    被告登報道歉等情，為被告所否認，揆諸上開侵權行為成立
    要件及舉證責任分配原則，自應由原告就被告臉書貼文內容
    屬被告因故意或過失不法侵害原告權利之行為，及原告受有
    何種損害等有利於己之事實，負舉證責任。
　⒉惟參酌系爭臉書貼文，其帳戶名稱既為Alonso Wang，為一英
    文名字及姓氏之組合，經核顯係某一自然人所使用之英文姓
    名或網路暱稱，而非一般公司所使用之英文名稱，且將該帳
    戶名稱直譯後所得之中文名稱為「阿隆索·王」，亦顯與被
    告公司之名稱毫無關聯，已堪信該名稱為Alonso Wang之臉
    書帳戶並非被告所使用。再觀之原告另提出臉書帳戶名稱Al
    onso Wang之帳戶簡介（見新北地院卷第17頁），其中亦未
    見有關被告公司之記載。另佐以系爭臉書貼文中，亦無其他
    標記被告公司名稱之文字，或有其他被告公司之商標或名稱
    出現於系爭臉書貼文中，是僅憑系爭臉書貼文內容，及上開
    Alonso Wang臉書帳戶簡介之形式上觀之，至多僅能知悉被
    告法定代理人係以其個人臉書帳戶發表系爭臉書貼文，而未
    能知悉該臉書帳戶與被告之關聯，自尚無法證明系爭臉書貼
    文係以被告之名義所發表，或其發表係受被告之指示所為。
    此外，原告復未提出其他證據或說明，足以證明被告法定代
    理人刊登系爭臉書貼文，係以被告之名義為之，或係經被告
    之指示所為，則原告主張被告以系爭臉書貼文侵害其名譽權
    云云，已難憑採。
　⒊又原告主張被告法定代理人發表系爭臉書貼文已打擊原告之
    商譽等語。惟本院審酌系爭臉書貼文下方之帳號遮隱貼文及
    原被告法代貼文內容，將帳號遮隱貼文之施作溫度比較照片
    ，與原被告法代貼文之施作溫度比較照片，逕以肉眼觀察比
    對，已足顯見二者所刊登為同一張照片，可見帳號遮隱貼文
    及原被告法代貼文中，該等貼文均使用同一張施作溫度比較
    照片。另佐以系爭臉書貼文中於帳號遮隱貼文內註記「這是
    盜圖」等文字，並於原被告法代貼文內註記「這才是原版」
    等文字，已如前述。是依帳號遮隱貼文及原被告法代貼文內
    均使用同一施作溫度比較照片，而被告法定代理人於系爭臉
    書貼文中，將帳號遮隱貼文內註記為「盜圖」、原被告法代
    貼文內註記為「原版」，且系爭臉書貼文中亦未見其他標註
    原告公司或其商品之名稱等情觀之，顯見被告法定代理人發
    表系爭臉書貼文之目的，意在指摘帳號遮隱貼文盜用原被告
    法代貼文之施作溫度比較照片乙情，而非對於原告或其商品
    作何指摘。況參酌被告另提出帳戶名稱「林翎宗」之臉書貼
    文（見本院卷第47至51頁），該貼文內記載之文字、照片及
    排版均與帳號遮隱貼文之內容一致，顯見該帳戶名稱「林翎
    宗」之臉書貼文，即為系爭臉書貼文中所指摘盜用圖片之帳
    號遮隱貼文，然原告迄今亦未就該「林翎宗」之臉書帳戶與
    原告公司或產品間有何關聯，提出任何舉證或說明，是從該
    「林翎宗」之臉書帳戶形式上觀之，顯與原告及其商品無涉
    ，亦難認系爭臉書貼文中有何指摘原告盜用圖片之情事，則
    原告主張系爭臉書貼文已打擊其商譽云云，亦難認有據，諉
    不足採。
　⒋至原告另主張系爭臉書貼文中存有原告隔熱漆之照片，且該
    照片上遭畫有橘色「×」符號，已足使不特定人誤會被告係
    指摘原告盜用其圖片等語。惟觀之帳號遮隱貼文之原告隔熱
    漆照片雖遭被告法定代理人畫有橘色「×」符號，然逕以肉
    眼觀察帳號遮隱貼文及原被告法代貼文中所有照片，其中除
    帳號遮隱貼文中有1張遭畫有橘色「×」符號之原告隔熱漆照
    片外，其餘所有照片均未見其他與原告隔熱漆照片一致或有
    其他相類似產品之照片，已顯見該原告隔熱漆照片與原被告
    法代貼文中之照片無涉，是該原告隔熱漆照片縱畫有橘色「
    ×」符號，依通常情形，亦足辨認該照片並非被告法定代理
    人所指摘盜用原被告法代貼文中照片之範圍，難認有何使不
    特定人誤會被告指摘原告盜用其圖片之情形。至帳號遮隱貼
    文中雖有「這不是熱逸膏」等文字註記，惟依該等文字註記
    之意旨，至多僅能知悉被告法定代理人係闡明該原告隔熱漆
    照片並非被告公司之產品，亦難認有何指稱原告盜用其圖片
    之意。況遍觀全卷，亦未見原告就其主張足使不特定人誤認
    其盜用圖片一事，提出其他證據以實其說，則原告主張系爭
    臉書貼文足以致生他人誤會云云，亦難認有據，不足憑採。
　⒌綜上，本院審酌系爭臉書貼文內容既非被告所發表，或係經
    被告指示他人所發表，且該貼文內容亦未見有何指摘原告盜
    用圖片，或足使他人誤認原告盜用圖片之情事。則原告僅憑
    被告法定代理人指摘盜用圖片之「林翎宗」之臉書帳戶貼文
    中，適逢原告隔熱漆照片出現其中，即憑其主觀臆測，主張
    被告有指摘原告盜用被告圖片等節，難認有據，不足採信。
　㈢原告依民法第184條、第195條規定，請求被告賠償100萬元、
    移除系爭臉書貼文及登報道歉，有無理由？
　⒈次按因故意或過失，不法侵害他人之權利者，負損害賠償責
    任；不法侵害他人之名譽，或不法侵害其他人格法益而情節
    重大者，被害人雖非財產上之損害，亦得請求賠償相當之金
    額；其名譽被侵害者，並得請求回復名譽之適當處分，民法
    第184條第1項前段、第195條第1項分別定有明文。再按公司
    係依法組織之法人，其名譽遭受損害，無精神上痛苦之可言
    ，登報道歉已足回復其名譽，自無依民法第195條第1項規定
    請求慰藉金之餘地（最高法院62年台上字第1806號判例意旨
    參照）。
　⒉查本件原告所提證據，均無法證明被告有指摘其盜用圖片而
    毀損其名譽之情事，此經本院認定如前。且原告主張其因系
    爭臉書貼文造成其營業額下降，致原告受有損害等情，迄今
    亦未就此部分主張提出任何證據或說明以實其說。況再依上
    開說明，原告為一有限公司，於法律評價上係一法人地位，
    縱其名譽受有損害，亦無精神上之痛苦可言，仍不得請求精
    神慰撫金，則原告主張依民法第184條、第195條規定，請求
    被告賠償100萬元、移除系爭臉書貼文及登報道歉，即屬無
    據，不應准許。
　㈣綜上，原告既無法舉證證明被告有何侵權行為之事實，亦未
    能舉證其受有何種損害，及該損害之範圍等情，則原告主張
    被告發表系爭臉書貼文侵害其名譽權，造成其商譽受損，難
    認有據，不足憑採。又原告主張系爭臉書貼文侵害其名譽權
    一事既難信為真，則其請求被告給付損害賠償100萬元、移
    除系爭臉書貼文及登報道歉，均屬無據，不予准許。
四、綜上所述，原告依民法第184條、第195條規定，請求被告負
    侵權行為損害賠償責任，並請求被告刪除系爭臉書貼文及登
    報道歉等回復名譽之作為，均屬無據，不應准許。從而，原
    告聲明請求被告應給付100萬元，並請求被告刪除系爭臉書
    貼文及登報道歉等節，為無理由，應予駁回。又原告之訴既
    經駁回，其假執行之聲請，因訴之駁回而失所附麗，併予駁
    回之。
五、本件事證已臻明確，兩造其餘攻擊防禦方法及所舉證據，經
    本院斟酌後，認為均不足以影響本判決之結果，爰不一一論
    述。
六、據上論結，本件原告之訴為無理由，依民事訴訟法第385條
    第1項前段、第78條，判決如主文。
中　　華　　民　　國　　110 　年　　11　　月　　12　　日
                  民事第一庭    法　官　蔡欣怡
以上正本係照原本作成。　　　　　　　　　
如對本判決上訴，須於判決送達後20日內向本院提出上訴狀。
中　　華　　民　　國　　110 　年　　11　　月　　12　　日
                                書記官  謝國聖